【裁判字號】    94,易,1464
【裁判日期】    951215
【裁判案由】    偽造文書
【裁判全文】
臺灣桃園地方法院刑事判決              94年度易字第1464號
公  訴  人  臺灣桃園地方法院檢察署檢察官
被      告  丑○○
上列被告因偽造文書案件，經檢察官提起公訴（九十三年度核退
偵字第一七九號），本院判決如下︰
    主  文
丑○○無罪。
    理  由
一、本件公訴意旨略以：被告丑○○與設於桃園縣桃園市○○路
    二十七號三樓之「旺才翻譯社」負責人卯○○（現由本院另
    案通緝中），夥同戊○○（現由本院另案併案審理），共同
    基於偽造文書之犯意聯絡，由戊○○自民國九十二年三月
    間某時起至九十三年二月間某時止，以新臺幣（下同）七萬
    元之代價，四處尋找知情且無結婚真意之癸○○、庚○○、
    謝俊偉（由本院另案審理）、寅○○、壬○○、己○○、子
    ○○、辛○○、乙○○、丁○○、辰○○、甲○○、丙○○
    等臺灣籍男子或女子（下稱臺籍男女），迨取得上開無結婚
    真意之臺籍男女之身分證件後，即轉交予卯○○辦理護照，
    連續使上開臺籍男女得於上開期間內持以出境前往泰國與PA
    NATDACHANGLOR （中文名稱：陳娜娜）、SAIFONHSIAO （中
    文名稱：張汝楓）、CHEN SINEE（中文名稱：陳可妮）、
    CHEN ATCHARAPHON（中文名稱：彭惠美）、AMPHI （中文名
    稱：曾安華）、PRAKA MAS （中文名稱：何思晴）、SURIN
    PEERAWAT（中文名稱：藍有德）、WANG NAGAMONPON （中文
    名稱：潘玉珍）、THIRA WATPOONSANGA（中文名稱：彭紹華
    ）等無結婚真意之泰籍女子或男子（下稱泰籍男女）辦理假
    結婚（曾安華、彭惠美、潘玉珍、何思晴、陳可妮、陳娜娜
    、藍有德、彭紹華、張汝楓、己○○由本院發佈通緝中，乙○○、丁○○、庚○○、辛○○、壬○○、癸○○、寅○○
    、辰○○由本院另以簡易判決處刑，丙○○、甲○○及子○○由本院另案審理中）。上開臺籍男女抵赴泰國後，即由知
    情之卯○○之妻蔡玉梅（更名前為謝蔡玉梅，由本院另案審
    理中）所經營之「葩麗莎旅行社」負責接機，並聯絡並無結
    婚真意僅欲來台工作之上開泰籍男女，雙方先在泰國辦訖結
    婚儀式，旋由卯○○、戊○○辦理泰籍男女之入境手續，待
    泰籍男女入境臺灣後，復偕同上開臺籍男女前往戶政事務所
    辦理結婚登記，辦訖結婚登記後，即持結婚登記文件前往外
    交部領事局或外事警察課辦理面談俾使泰籍男女取得在台居
    留權，致生損害於戶政事務所對於結婚登記管理之正確性、
    外交部對於在台外籍人士管理之正確性。嗣於九十三年三月
    二日上午十時許，在桃園縣桃園市○○路五三八號被告丑○○經營之「三多裝潢店」及上開「旺才翻譯社」為警查獲，
    並扣得如卷附扣押目錄之物，因認被告涉犯刑法第二百十六
    條、第二百十四條之行使使公務員登載不實罪嫌等語。
二、按犯罪事實，應依證據認定之，無證據不得推定其犯罪事實
    ；又不能證明被告犯罪者，應諭知無罪之判決，刑事訴訟法
    第一百五十四條、第三百零一條第一項分別定有明文。又事
    實之認定，應憑證據，如未能發現相當證據，或證據不足以
    證明，自不能以推測或擬制之方法，為裁判基礎（最高法院
    四十年度臺上字第八六號判例意旨參照）。另按認定犯罪事
    實所憑之證據，雖不以直接證據為限，間接證據亦包括在內
    ，然無論直接或間接證據，其為訴訟上之證明，須於通常一
    般之人，均不致於有所懷疑，而得確信其為真實之程度者，
    始得為有罪之認定，倘其證明尚未達此一程度，而有合理性
    懷疑之存在時，即無從為有罪之認定（最高法院七十六年度
    臺上字第四九八六號判例意旨參照）。本件公訴人認被告丑
    ○○涉犯上開犯行，無非係以被告係負責經營設於桃園縣桃
    園市○○路五三八號之「三多裝潢店」之人及共犯戊○○於
    警詢中之指述為主要論據。訊之被告於本院審理時堅詞否認
    有何偽造文書之犯行，並以：伊雖與戊○○係朋友關係，巳
    ○○方係設於桃園縣桃園市○○路五三八號之三多裝潢行負
    責人，伊曾經向巳○○分租上址部分做行銷業務，但伊並未
    與謝國賢有何生意上之往來等語置辯。本院經查：
  (一)巳○○係「三多裝潢店」之實際負責人，該店設於桃園縣桃
    園市○○路五三八號一樓，而巳○○與被告相識已久，被告
    於九十二年間有偕同戊○○詢問巳○○是否可分租上址，欲
    經營其他工作，巳○○因「三多裝潢店」營運不佳，乃應允
    之，惟被告僅經營三、四個月，即不再承租，改由戊○○向
    巳○○承租等情，分據證人巳○○、戊○○於本院審理時證
    述明確，並有巳○○與戊○○所簽立之租賃契約書一份在卷
    足憑。而「三多裝潢店」登記負責人則為黃鎮山，亦有桃園
    縣政府於九十五年九月六日以府商登字第○九五○二五九○○二號函檢送之營利事業登記抄本及其設立登記資料各一份
    在卷足憑。綜上所述，實乏證據證明被告確有經營桃園縣桃
    園市○○路五三八號三多裝潢行之事實。
  (二)而戊○○自九十二年三月間某日起迄九十三年二月間某日止
    ，確有與蘇樂辰利用桃園縣桃園市○○路五三八號一樓址，
    從事仲介外籍女子以假結婚之名義，來臺工作之事實，業據
    證人戊○○於本院審理時證述明確，核與同案被告即乙○○
    、丁○○、庚○○、癸○○、蕭瑞鳳於警詢及本院調查時所
    述相符。然就本案被告是否有參與戊○○前揭犯行乙節，訊
    之證人戊○○於警詢中係稱：「（問：請述你從事跨國性真
    、假結婚係由何人介紹而從事本行? 現與何人共同經營中?
    ）本人是在九十二年與朋友丑○○合夥經營的，在九十二年
    五月底即未與其再合作，現在本人與卯○○有些生意上之往
    來，假結婚人頭有本人提供，文件由卯○○先生承辦」等語
    ，然其於本院審理時則證稱：伊有與被告向巳○○分租桃園
    市○○路五三八號前的二張辦公桌，其與被告是合夥經營行
    銷公司，期間自九十二年三月開始，到九十三年六月份就拆
    夥了，伊確有經營仲介外國人結婚的業務，但被告並不知情
    等語，至其何以會在警詢中稱被告有參與仲介假結婚之業務
    ，係因本案為警查獲後，伊認係被告檢舉之故，方為前開之
    陳述等語，是戊○○就被告是有參與其所經營之假結婚仲介
    業務，前後為完全歧異之陳述，究以何者可採，實非無疑。
  (三)查本件警方總計查獲戊○○、卯○○等人共辦理十二對外籍
    人士與本國人士為假結婚之登記，使外籍人士得以順利以依
    親名義來臺，此業據戊○○坦承在卷，並有出入境資料、結
    婚登記書等文件在卷足憑，而該十二對辦理假結婚之人員中
    ，乙○○、丁○○、寅○○於警詢及本院審理時係指認接洽
    人員係戊○○，而甲○○、潘玉珍、藍有德、辰○○於警詢
    中則指認接洽人員係卯○○，至庚○○、癸○○則指認與戊○○、卯○○均曾有接洽，惟上開辦理假結婚登記之人，於
    警詢或偵查中全未曾指述有與被告接洽之紀錄，參酌戊○○
    、卯○○之工作模式，倘被告確有參與戊○○與卯○○仲介
    假結婚之犯行，被告理應會與辦理假結婚之人員有所接洽，
    然為警方查獲十二對辦理結婚之人員共計二十四人，竟無一
    人指認曾與被告接洽，此實悖於常理，據此，戊○○於警詢
    中指述被告有參與其仲介假結婚犯行乙節，與常情有違，自
    難採信。
  (四)至公訴人雖於本院審理時指稱：經分別訊問被告、證人戊○○後，可發現其二人就如何分租房屋、租金如何給付、九十
    二年三月至六月間究如何從事合夥事業等項，二人所述不符
    ，據此推論被告確有與戊○○共同經營仲介假結婚，惟被告
    與證人戊○○就上開事項雖為不一之陳述，然此至多僅足以
    證明被告與證人戊○○就此部分之陳述不實在，然於乏積極
    證據相佐之情形，自不得僅因被告抗辯不實或與事實不符，
    即遽論被告確有上開犯行，併此敘明之。
  (五)綜上所述，本件公訴人所舉之證據，尚不足以證明被告確有
    行使使公務員登載不實之犯行，依首揭說明，本院自應為無
    罪判決之諭知。
據上論斷，應依刑事訴訟法第三百零一條第一項，判決如主文。
中    華    民    國    95    年    12    月    15    日
                        臺灣桃園地方法院刑事第十庭
                                審判長法  官  江德民
                                      法  官  許炎灶
                                      法  官  柯姿佐
上正本證明與原本無異。如不服本判決，應於判決送達後10日內
向本院提出上訴狀（應附繕本），上訴於臺灣高等法院。
                                      書記官  蔡紫凌
中    華    民    國    95    年    12    月    15    日


司法院資訊處製作；財團法人民間司法改革基金會備份。
